臺灣屏東地方法院刑事判決　　　　　　　 100年度訴字第26號
公　訴　人　臺灣屏東地方法院檢察署檢察官
被　　　告　謝鈺琦
指定辯護人　本院公設辯護人　謝弘章
上列被告因違反毒品危害防制條例案件，經檢察官提起公訴（99
年度毒偵字第2624號），本院判決如下：
    主  文
謝鈺琦販賣第二級毒品，處有期徒刑年陸月，未扣案販賣毒品
之所得新台幣伍佰元沒收，如全部或一部不能沒收時，以其財產
抵償之；又販賣第一級毒品，處有期徒刑拾伍年陸月，未扣案販
賣毒品之所得新台幣伍佰元沒收，如全部或一部不能沒收時，以
其財產抵償之；又施用第二級毒品，處有期徒刑肆月，扣案第二
級毒品甲基安非他命壹包（含袋總重零點肆公克）、吸食器壹個
沒收銷燬之。應執行有期徒刑拾陸年，未扣案販賣毒品之所得新
台幣壹仟元沒收，如全部或一部不能沒收時，以其財產抵償之，
扣案第二級毒品甲基安非他命壹包（含袋總重零點肆公克）、吸
食器壹個沒收銷燬之。
    事  實
一、謝鈺琦意圖營利，基於販賣第二級毒品之犯意，於民國99年
    5 月19日19時43分23秒以其所持用之0000000000號行動電話
    與潘心心所持用之0000000000號行動電話聯絡，並約定於同
    日晚間8 時許至屏東縣長治鄉南二高高架橋下某小吃店見面
    。謝鈺琦於約定時間到達該處後，以1 顆新台幣（下同）50
    0 元之代價（起訴書誤載為300 元）將第二級毒品MDMA 1顆
    售與潘心心並收取價金。
二、謝鈺琦又意圖營利，基於販賣第一級毒品海洛因之犯意，於
    99 年5月20日9 時50分15秒，以其上開行動電話與許廷韋所
    持用之0000000000號電話通話，並約定在屏東縣九如鄉○○
    路7 之1 號路旁見面。嗣於該日中午某時，謝鈺琦到達該處
    ，即以500 元之代價將第一級毒品海洛因1 包售與許廷韋並
    收取價金。
三、謝鈺琦前於99年間因施用毒品案件，經本院以99年度毒聲字
    第263 號裁定送觀察、勒戒後，認無繼續施用毒品之傾向，
    於99年7 月9 日執行完畢釋放，並由台灣屏東地方法院檢察
    署檢察官以99年度毒偵字第1229號為不起訴處分確定。詎其
    仍不知戒除毒癮，於前開觀察、勒戒執行完畢釋放後5 年內
    ，基於施用第二級毒品之犯意，於99年10月26日9 時許，在
    屏東市○○路○ 段264 之4 號住處內，將第二級毒品甲基安
    非他命置入其所有之吸食器內，以燒烤吸食煙霧之方式，施
    用第二級毒品甲基安非他命1 次。嗣於同日9 時40分許，為
    警持本院所核發之搜索票至其前開住處搜索而查獲，並扣得
    第二級毒品甲基安非他命1 包（含袋總重0.4 公克）及吸食
    器1 個。經警對謝鈺琦採尿送驗，檢出尿液中呈甲基安非他
    命陽性反應，而悉上情。
四、案經屏東縣政府警察局移送台灣屏東地方法院檢察署檢察官
    偵查起訴。
    理  由
壹、證據能力部分
一、按被告以外之人於審判外向法官所為之陳述，得為證據；被
    告以外之人於偵查中向檢察官所為陳述，除顯有不可信之情
    況者外，得為證據，同法第159 條之1 定有明文。而偵查中
    對被告以外之人（包括證人、鑑定人、告訴人、被害人及共
    同被告等）所為之偵查筆錄，或被告以外之人向檢察官所提
    之書面陳述，性質上均屬傳聞證據。惟現階段刑事訴訟法規
    定檢察官代表國家偵查犯罪、實施公訴，依法其有訊問被告
    、證人及鑑定人之權，證人、鑑定人且須具結，而實務運作
    時，檢察官偵查中向被告以外之人所取得之陳述，原則上均
    能遵守法律規定，不致違法取供，其可信度極高，職是，被
    告以外之人前於偵查中已具結而為證述，除反對該項供述得
    具有證據能力之一方，已釋明「顯有不可信之情況」之理由
    外，不宜以該證人未能於審判中接受他造之反對詰問為由，
    即遽指該證人於偵查中之陳述不具證據能力。查證人潘心心
    、許廷韋於偵查中所為之證述，業經具結，且無證據證明有
    受外力干擾及影響，並無顯不可信之情況，故上開2 位證人
    於偵查中向檢察官所為之證述，依前揭規定，自均有證據能
    力。
二、有事實足認被告或犯罪嫌疑人有下列各款罪嫌之一，並危害
    國家安全或社會秩序情節重大，而有相當理由可信其通訊內
    容與本案有關，且不能或難以其他方法蒐集或調查證據者，
    得發通訊監察書。一、最輕本刑為三年以上有期徒刑之罪，
    又前項通訊監察書，偵查中由檢察官依司法警察機關聲請或
    依職權以書面記載第11條之事項，並敘明理由、檢附相關文
    件，聲請該管法院核發。通訊保障及監察法第5 條第1 項第
    1 款、第2 款定有明文。另按通訊監察錄音之譯文，僅屬依
    據監聽錄音結果予以翻譯之文字，固具文書證據之外觀，但
    實際上仍應認監聽所得之錄音帶或光碟，始屬調查犯罪所得
    之證物；刑事訴訟法第165 條之1 第2 項所稱之證物，如其
    蒐證程式合法，並經合法調查，自具證據能力。因此檢察官
    如提出通訊監察錄音之譯文為其證據方法，實乃以其監聽所
    得之錄音帶或光碟，為調查犯罪所得之證物，法院本應依刑
    事訴訟法第165 條之1 所列之方法調查，以判斷該錄音帶或
    光碟是否與通訊監察錄音之譯文相符。而監聽錄音製作之譯
    文，雖通常為偵查犯罪機關單方面製作，然若被告或訴訟關
    係人對其真實性並無爭執，經法院於審判期日提示譯文供當
    事人辨認、表示意見並為辯論者，程式自屬適法（最高法院
    95年度台上字第295 號、94年度台上字第4665號判決參照）
    。查卷附之前開通訊監察譯文，係台灣屏東地方法院檢察署
    檢察官依職權向本院聲請核發通訊監察書後，指揮屏東縣政
    府警察局員警對被告所持用之0000000000號行動電話進行通
    訊監察，並有本院99年度聲監字第000173號通訊監察書1紙
    在卷可按（見99年度警聲搜字第1011號卷第4 頁），是本件
    通訊監察及通訊監察譯文之取得既符合通訊保障及監察法條
    文規定之法定程序，為合法取得之證據。復經本院踐行證據
    調查之法定程序，於審判期日向被告宣讀或告以要旨，被告
    及辯護人概不否認「本案卷附相關監聽譯文之真實無偽」，
    即就「譯文所載內容與監聽側錄情節相符」一節俱不爭執（
    見本院卷第26頁正反面），揆諸上開說明，此監聽譯文自得
    做為本案證據使用。
三、次按被告以外之人於審判外之言詞或書面陳述，除法律有規
    定外，不得作為證據；被告以外之人於檢察事務官、司法警
    察官或司法警察調查中所為之陳述，與審判中不符時，其先
    前之陳述具有較可信之特別情況，且為證明犯罪事實存否所
    必要，得為證據，刑事訴訟法第159 條第1 項、第159 條之
    2 分別定有明文。是被告以外之人於審判外之言詞或書面，
    即屬傳聞證據，因有悖法院直接審理及言詞審理之精神，妨
    礙當事人之反對詰問權，影響程序正義之實現，除法律別有
    規定外，原則上不具證據能力，必符合上開例外規定時，始
    具有證據能力。刑事訴訟法第159 條之2 所謂「前後陳述不
    符」之要件，應就前後階段之陳述進行整體判斷，以決定其
    間是否具有實質性差異，惟無須針對全部陳述作比較，陳述
    之一部分有不符，亦屬之。又「證明犯罪事實之存否所必要
    」，即使用證據之必要性，係指因無法再從同陳述者取得證
    言，而有利用原陳述之必要性，只要認為該陳述是屬於與犯
    罪事實存否相關之事實，並為證明該事實在實質上之必要性
    即可。而「具有可信之特別情況」，係指依陳述時之外部客
    觀情況而言，足以令人相信該陳述是虛偽之危險性不高，必
    須綜合該陳述是否未受到外力影響；陳述人之觀察、記憶、
    表達是否正確及有無偽證之各項因素，而為判斷（最高法院
    99年度台上字第8255號判決意旨參照）。查本件證人許廷韋
    於司法警察調查中所為之陳述，與審判中並不相符，惟本院
    審酌證人許廷韋於警詢中所述，距案發日較近，當時記憶自
    較深刻，可立即反應所知，不致因時隔日久而遺忘案情，且
    其經員警詢問後，簽名確認筆錄記載內容無訛（見偵卷第43
    頁反面），並於警詢中亦供稱其所述均係出於自由意識下所
    為，均為實在等語（見偵卷第38頁），更未在本院審理中，
    表示有遭員警不法取供情事，足認其警詢之陳述具有任意性
    ，參酌販賣毒品罪刑甚重，警詢過程當時，被告並未在場，
    相較於本院審理時做證前曾與被告見面，警詢應不易因人情
    壓力，有所顧忌，而迴避不利被告之陳述，且其於偵訊中所
    證毒品交易之情節與其警詢所述相符，是其於警詢中既無來
    自被告或其他外力之干擾及壓力，應無虛偽不實，足認其等
    警詢中之證述，客觀上具有較可信之特別情況，且為證明此
    部分被告犯罪事實存否所必要，依上開說明，自具有證據能
    力。
四、再按刑事訴訟法第159 條之3 規定：「被告以外之人於審判
    中有下列情形之一，其於檢察事務官、司法警察官或司法警
    察調查中所為之陳述，經證明具有可信之特別情況，且為證
    明犯罪事實之存否所必要者，得為證據：一、死亡者」，立
    法意旨係以被告以外之人發生事實上無從為直接審理之原因
    ，而其於檢察事務官、司法警察（官）調查中所為之陳述，
    係在可信之特別情況下所為，且為證明犯罪事實之存否所必
    要者，為求實體真實發現之訴訟目的，故例外承認該等審判
    外之陳述，亦得為證據（最高法院96年度台上字第413 號判
    決意旨參照）。查證人潘心心於本案審理時死亡，有台灣屏
    東地方法院檢察署檢察官100 年3 月29日之解剖筆錄、相驗
    屍體證明書各1 份附卷可參（見本院卷第95至96頁），審酌
    證人潘心心以被告身份在屏東縣政府警察局刑警大隊偵一隊
    辦公室內依法接受具法定職權之公務員詢問，全程並經錄音
    錄影，復未與被告有結怨、仇恨之情（見偵卷第41頁），當
    無陷害被告之虞，顯具特別可信之情況，且為證明本案待證
    事實之必要，是本院認其於警詢所證，應具證據能力。
五、末按被告以外之人於審判外之陳述，雖不符刑事訴訟法第15
    9 條之1 至第159 條之4 之規定，而經當事人於審判程序同
    意作為證據，法院審酌該言詞陳述或書面陳述作成時之情況
    ，認為適當者，亦得為證據。當事人、代理人或辯護人於法
    院調查證據時，知有第159 條第1 項不得為證據之情形，而
    未於言詞辯論終結前聲明異議者，視為有前項之同意，刑事
    訴訟法第159 條之5 第1 項、第2 項定有明文。立法意旨在
    於傳聞證據未經當事人之反對詰問予以核實，原則上先予排
    除，惟若當事人已放棄詰問或未聲明異議，基於證據資料愈
    豐富，愈有助於真實發現之理念，且強化言詞辯論主義，法
    院自可承認該傳聞證據例外擁有證據能力。查本件檢察官、
    被告及其辯護人對於本院所引用下列被告以外之人於審判外
    所為之陳述，均同意做為本案證據使用，亦未於言詞辯論終
    結前聲明異議，本院審酌此等證據或為公務員職務上製作之
    紀錄文書、證明文書或係從事業務之人於業務上製作之紀錄
    文書、證明文書，與其責任、信譽攸關，若有錯誤、虛偽，
    該公務員或從事業務之人可能因此擔負刑事及行政責任，且
    該等文書經常處於可能受公開檢查之狀態，其正確性及真實
    之保障極高，核無顯有不可信之情況，是本院認該言詞及書
    面陳述適當，依刑事訴訟法第159 條之5 第1 項之規定，亦
    得為證據。
貳、實體方面
一、訊據被告對上開施用二級毒品之犯行坦承不諱，惟矢口否認
    有何販賣第一級、第二級毒品之犯行，辯稱：「我有交付搖
    頭丸及海洛因給潘心心、許廷韋，搖頭丸是我將本身施用之
    搖頭丸以成本價售與潘心心，海洛因則是許廷韋委託我向藥
    頭購買後再拿給他，我都沒有賺錢」云云，經查：
(一)、證人林錦玉於警詢中證稱：「0000000000號行動電話是我申
    辦，申辦後是我兒子謝鈺琦在用」等語（見偵卷第49頁），
    核與被告所供承各情相符（見偵卷第140 頁），是該支手機
    門號確為被告所持用無誤。證人潘心心於警詢中證稱：「我
    是在99年5 月19日20時許，在屏東國道三號長治交流道橋下
    施用第二級毒品搖頭丸，我所施用第二級毒品搖頭丸的來源
    是向1 名綽號【白豬仔】男子所購買，是在同日19時43分許
    在國道三號長治交流道下，以500 元的代價向他購買搖頭丸
    1 顆；0000000000號行動電話是我持有及保管使用，我是以
    上開行動電話撥打綽號【白豬仔】男子0000000000號行動電
    話聯絡購買搖頭丸的，白豬仔就是謝鈺琦」等語（見偵卷第
    45頁正反面），而證人前揭行動電話確實於99年5 月19日19
    時43分23秒與被告所持用之0000000000號行動電話有過下列
    通話：「謝：喂!潘：喂, 你有在新庄這邊嗎？謝：沒有。
    潘：沒有喔。謝：嗯。潘：這樣，等一下我過去吃飯的那裡
    。我打電話給你。謝：好，好。潘：要等我阿。謝：什麼時
    侯要那個？潘：差不多1 、2 個小時，我要先向人家拿錢。
    謝：好。潘：好」（見本院卷第40頁）；又該次通話內容，
    經證人潘心心於警詢中證稱：「該內容為我打電話要向謝鈺
    琦購買二級毒品搖頭丸之通話內容，當日我以500 元共向其
    購買1 次搖頭丸」等語，復於偵訊中證稱：「卷內編號213
    通訊監察譯文這通我有買到，我當時向他買搖頭丸，對方叫
    白豬，這次我以500 元買了1 顆，我們是在長治鄉南二高高
    架橋下面路賣飯湯的地方交易，我講的就是謝鈺琦這個人沒
    有錯」等語（見偵卷第46頁反面、182 、184 頁），是證人
    潘心心歷次所證與被告交易毒品聯絡方式、買賣毒品種類、
    交易地點均一致，並與通訊監察譯文內容相符，實可信採。
(二)、證人潘心心雖於偵訊中與被告對質時復異前詞，改證稱伊係
    以一顆300 元之代價向被告購得搖頭丸1 顆，惟其在被告不
    在場之警詢及偵訊之初均明確證稱該搖頭丸之價金為500 元
    ，卻於偵訊中，在被告先供述販售價格後，始依被告所述改
    口為其有利之證述（見偵卷第182 至184 頁），此部分所證
    是否可信，不無疑問，且證人潘心心於警詢中證稱：「我2
    個月前有施用二級毒品搖頭丸1 次，之後就未再施用任何毒
    品，因為剛出獄時遭受朋友誘惑才會再施用搖頭丸1 次，之
    後有心悔改就沒有再施用任何毒品了」等語（見偵卷第47頁
    反面），是其僅向被告購得1 次二級毒品搖頭丸施用，理應
    對本次購買毒品印象深刻，當無就價金部分有誤認之虞。復
    參以證人潘心心於該次偵訊之初，亦證稱伊與被告在5 月20
    日之通話並無交易毒品（見偵卷第183 頁），而為被告有利
    之證述，是其所證交易金額為500 元一事，應非誣指被告之
    狀，且其與被告對質前供稱：「我很害怕，因為我已前被人
    家砍過」等語（見偵卷第183 頁），可知其嗣後所證搖頭丸
    價金係1 顆300 元乙節，係因有所顧慮而為避重就輕之詞，
    要難憑信。
(三)、證人許廷韋於警詢中證稱：「我在99年5 月20日15時許當天
    有購買海洛因並施用，我是在屏東縣九如鄉○○村○○路7
    之1 號路旁以500 元向綽號【白豬】的男子購買海洛因1 包
    ，白豬就是謝鈺琦，我是向我媽媽借手機門號0000000000號
    電話撥打謝鈺琦0000000000號電話，雙方約定地點購買毒品
    海洛因」等語（見偵卷第35至37頁），復於偵訊中證稱：「
    當天早上還沒有買毒品，但是在當天中午我有跟他買海洛因
    500 塊，我跟我妹妹拿錢就是要買毒品」等語（見偵卷第13
    9 頁），及於本院審理時證稱：「99年5 月20日中午被告有
    交付500 元海洛因給我」等語明確（見本院卷第129 頁），
    核與證人許廷韋上開行動電話與被告所持用之0000000000號
    行動電話於99年5 月20日9 時50分15秒所約定於該日12點至
    證人許廷韋住處碰面之通話內容一致，有通訊監察譯文1 份
    在卷可參（見本院卷第40頁）。且證人許廷韋於警詢中亦證
    稱：「因為5 月20日是總統就職的日子，我在當天有買海洛
    因」等語（見偵卷第41頁反面），可知證人許廷韋對該日曾
    與被告交易第一級毒品記憶鮮明，復與被告所供述伊曾於上
    開時、地交付海洛因乙包與證人許廷韋乙節相同（見本院卷
    第26頁反面），是證人許廷韋所言應屬有據。此外，證人許
    廷韋於99年6 月22日警詢證述前，被告已因有販賣毒品之犯
    罪嫌疑而為犯罪偵查機關偵查中，有卷附通訊監察書1 紙可
    按（見99年度警聲搜字第1011號），則證人許廷韋已無從因
    供出毒品來源獲得減刑，益不致為此構陷被告，所證應可信
    採。
(四)、證人許廷韋雖於本院審理時改稱：「那天被告到我家喝酒，
    我們在聊天，後來才說到海洛因，我是自己向被告要海洛因
    ，他拿給我，但是我沒有拿錢給他，我當天拿到海洛因當天
    就施用完畢」等語（見本院卷第129 頁），然此除與其在警
    詢及偵訊中所證各情不符外，更與被告所供承伊當天係曾受
    證人許廷韋之託而代購海洛因並向證人許廷韋收取金錢乙情
    迥異。又依證人許廷韋證稱伊曾向被告要求海洛因施用，則
    被告自當知悉其有施用海洛因習慣，然其卻反於本院審理時
    證稱：「我不知道被告是否知道我有在施用海洛因」云云（
    見本院卷第128 頁反面），所證前後矛盾，顯具瑕疵。再被
    告本身並無施用海洛因之習慣，業據被告供承在卷，則被告
    在無施用海洛因之下，自無可能隨時備有海洛因以供轉讓證
    人許廷韋，可徵證人許廷韋於本院審理時所證，與被告所述
    均有出入，並與常情相悖，自不足採，其與被告於上開時、
    地確有交易第一級毒品海洛因至明。
(五)、按毒品危害防制條例所規定之販賣毒品罪，雖未明示「營利
    之意圖」為其犯罪構成要件，然「販賣」一語，在文義解釋
    上當然已寓含有買賤賣貴，而從中取利之意思存在，且從商
    業交易原理與一般社會觀念而言，販賣行為在通常情形下，
    仍係以牟取利益為其活動之主要誘因與目的；衡以毒品之非
    法交易向為政府查禁森嚴且重罰不寬貸之行為，為一般民眾
    普遍認知之事，又販賣毒品非可公然為之，亦無公定價格，
    容易分裝並增減份量，而每次買賣之價量，可能隨時依雙方
    關係深淺、資力、需求量及對行情之認知、來源是否充裕、
    查緝是否嚴緊、購買者被查獲時供述購買對象之可能風險之
    評估等，而異其標準，非可一概論之，然販賣者從價差或量
    差中牟利之方式雖異，惟其販賣行為在意圖營利則屬同一。
    從而，舉凡有償交易，除足以反證其確係另基於某種非圖利
    本意之關係外，通常尚難因無法查悉其販入價格，做為是否
    高價賣出之比較，諉以無營利之意思而阻卻販賣犯行之追訴
    。被告雖辯稱伊交付毒品與證人潘心心及許廷韋後均向其等
    收取成本價，並無賺取利益云云，然查，被告係以一顆300
    元之對價販入搖頭丸，業據其供承明確（見本院卷第10頁反
    面），復以一顆500 元販售與證人潘心心，業如上述，是被
    告上開販賣第二級毒品MDMA部分，自有賺取200 元之價差無
    訛。而證人許廷韋與被告於99年5 月間僅相識1 、2 個月，
    雙方並不常見面，其自己亦有管道購得海洛因等情，業據證
    人許廷韋於本院審理時證述屬實（見本院卷第128 頁反面）
    ，顯見其與被告並無深切交情，並可自行購得海洛因，實無
    要求被告代購之必要。而被告亦供承伊自身並無施用海洛因
    之習慣，倘非有利可圖，其自可將購買海洛因之管道告知證
    人許廷韋，由其自行聯絡賣家即可，實無平白甘冒被查緝重
    罰之高度風險，而毫無代價的為證人許廷韋跑腿、單純代為
    購買毒品之理，是被告上開2 次交付一、二級毒品之行為應
    有牟取利益，而該當營利販賣第一級、第二毒品之要件至明
    。此外，並有台灣屏東地方法院99年度聲搜字第902 號搜索
    票、屏東縣警察局刑警大隊搜索扣押物品筆錄及扣押物品目
    錄表各1 份附卷可憑（見偵卷第11至15頁），綜上所述，本
    案事證明確，被告販賣第一級、第二級毒品犯行，應堪認定
    。
(六)、另被告為警於99年10月26日查獲時所採集之尿液，經屏東縣
    政府警察局刑警大隊員警初步檢驗後，再送台灣檢驗科技股
    份有限公司以酵素免疫分析法及氣相層析質譜檢驗，結果均
    呈甲基安非他命陽性反應，有該公司99年11月9 日KH2010B0
    00 0000 號濫用藥物尿液檢驗報告、屏東縣政府警察局查獲
    違反毒品危害防制條例案尿液初步檢驗報告單、涉嫌人尿液
    採證編號姓名對照表各1 份、初步檢驗照片1 幀在卷可稽（
    見偵卷第21至22頁、第26頁、第149 頁）。又被告查獲當時
    所扣得之白色粉末1 包（含袋總重0.4 公克）及其施用第二
    級毒品所用之吸食器1 組，經屏東縣政府警察局刑警大隊員
    警初步檢驗，亦確呈甲基安非他命之陽性反應，有卷附屏東
    縣政府警察局查獲違反毒品危害防制條例案毒品初步檢驗報
    告單、初步檢驗照片2 幀可憑（見偵卷第14頁、第20頁、第
    25頁），上述鑑驗結果，均係檢驗機關本於專業知識及以精
    密儀器或科學檢驗方法所得之結論，自可憑信，綜上所述，
    本件事證明確，被告上開施用第二級毒品甲基安非他命之犯
    行，應無疑義。
二、按海洛因、MDMA及甲基安非他命分屬毒品危害防制條例第2
    條第2 項第1 款、第2 款所稱之第一級、第二級毒品，不得
    持有、販賣及施用。被告竟持上開第一級、第二級毒品以販
    賣及施用，核其所為，係犯毒品危害防制條例第4 條第1項
    、第2 項之販賣第一級、第二級毒品罪，及同條例第10條第
    2 項之施用第二級毒品罪。被告上開持有第一級、第二級毒
    品之低度行為，各為該次販賣、施用之高度行為所吸收，均
    不另論罪。又依毒品危害防制條例第17條第2 項規定：犯第
    4 條至第8 條之罪於偵查及審判中自白者，減輕其刑。觀之
    該條自白減輕刑責適用範圍包含無償轉讓毒品之情形，是被
    告於偵審中自白販賣毒品，應兼指交付毒品及賺取利益而言
    ，否則即難以區分自白販毒與自白轉讓毒品情形，是若僅供
    稱「合資」、「調貨」或「代買」毒品而無賺取利益者，均
    不得稱之已自白販賣毒品情形」（最高法院100 年度台上字
    第11號判決意旨參照），而被告於偵查及本院審理時均辯稱
    伊交付毒品並無營利之意圖，亦未獲得利益，更對販賣與證
    人許廷韋之部分辯稱僅為代購，從而，其所辯已涉及販賣毒
    品構成要件有無之認定，依上開說明，自不得認為有自白之
    情形而可予以減刑，公訴意旨所認被告於偵查中有自白，容
    有誤會。
三、又毒品危害防制條例第4 條第1 項、第2 項分別規定：「販
    賣第一級毒品者，處死刑或無期徒刑；處無期徒刑者，得併
    科新台幣1 千萬元以下罰金」、「販賣第二級毒品者，處無
    期徒刑或七年以上有期徒刑，得併科新台幣一千萬元以下罰
    金」。然同為販賣第一級、第二級毒品之人，其原因動機不
    一，犯罪情節未必盡同，或有大盤毒梟者，亦有中、小盤之
    分，甚或僅止於吸毒者友儕間為求互通有無之小額販賣者亦
    有之，其販賣行為所造成危害社會之程度自屬有異，法律科
    處此類犯罪，所設之法定最低本刑卻同為上開刑度，不可謂
    不重。查本件被告雖有販賣第一級、第二級毒品之情，惟被
    告各販賣第一級、第二級毒品之次數僅1 次，所得僅500 元
    ，販賣之對象亦僅有2 人，其犯罪情節當非與大盤毒梟者可
    資等同並論，益難謂為中、小盤經常性販賣毒品之類，惟其
    所觸犯法定本刑係死刑、無期徒刑及7 年以上有期徒刑之重
    罪，誠屬情輕法重，倘依毒品危害防制條例第4 條第1 項、
    第2 項之規定，就被告所犯販賣第一級、第二級毒品之犯行
    ，論處法定最低本刑，實嫌過重，是以，本件被告販賣第一
    級、第二級毒品之犯行，衡情尚有可憫恕之處，爰依刑法第
    59條之規定，酌量減輕其法定刑。爰審酌被告無視政府推動
    之禁毒政策，竟販賣海洛因及MDMA，戕害國民身心健康，並
    破壞社會治安程度，又於觀察勒戒執行完畢後再犯本次施用
    第二級毒品行為，顯示無戒除毒癮之意，及其素行、生活狀
    況、智識程度，販賣毒品之時間、次數、獲利等情節尚屬輕
    微、犯後否認犯行之態度等一切情狀，分別量處如主文所示
    之刑，並定其應執行之刑。
四、再按毒品危害防制條例第19條第1 項規定「犯第4 條至第9
    條、第12條、第13條或第14條第1 項、第2 項之罪者，其供
    犯罪所用或因犯罪所得之財物，均沒收之，如全部或一部不
    能沒收時，追徵其價額或以其財產抵償之」，經查，被告販
    賣第一級、第二級毒品未扣案所得均為500 元，依上開規定
    ，應均諭知沒收，如不能沒收時應以其財產抵償之。另扣案
    之第二級毒品甲基安非他命1 包（含袋總重0.4 公克）及驗
    內含第二級毒品甲基安非他命成分之吸食器1 個，為被告所
    有供本次施用毒品所用，業據被告供承屬實（見偵卷第125
    頁），而上開包裝第二級毒品所用之包裝袋1 個及吸食器因
    與其內毒品無法析離，應整體視為毒品之一部，併依毒品危
    害防制條例第19條第1 項前段宣告沒收銷燬之。至檢驗所用
    之第二級毒品因鑑驗而不復存在；被告所持用之0000000000
    號行動電話SIM 卡1 張，現已未使用，亦據證人林錦玉於警
    詢中證述明確（見偵卷第44頁），且該物為被告聯絡毒品事
    項所用，衡情應不會留存，且經警到被告住處搜索未獲該卡
    ，顯見應遭丟棄而滅失，故上開物品爰不為沒收銷燬及沒收
    之宣告。
據上論斷，應依刑事訴訟法第299 條第1 項前段，毒品危害防制
條例第4 條第1 項、第2 項、第10條第2 項、第18條第1 項前段
、第19條第1 項，刑法第11條、第51條第5 款，判決如主文。
本案經檢察官陳立興到庭執行職務
中    華    民    國  100     年    5     月    24    日
                  刑事第五庭  審判長法  官  林家聖
                                    法  官  謝濰仲
                                    法  官  劉怡孜
以上正本證明與原本無異。
如不服本判決應於收受判決後10日內向本院提出上訴書狀，並應
敘述具體理由；其未敘述上訴理由者，應於上訴期間屆滿後20日
內向本院補提理由書（均須按他造當事人之人數附繕本）「切勿
逕送上級法院」。
中    華    民    國   100    年    5     月    26    日
                                    書記官  薛慧茹
毒品危害防制條例第4條
製造、運輸、販賣第一級毒品者，處死刑或無期徒刑；處無期徒
刑者，得併科新臺幣 2 千萬元以下罰金。
製造、運輸、販賣第二級毒品者，處無期徒刑或7 年以上有期徒
刑，得併科新臺幣1 千萬元以下罰金。
製造、運輸、販賣第三級毒品者，處5 年以上有期徒刑，得併科
新臺幣7 百萬元以下罰金。
製造、運輸、販賣第四級毒品者，處3 年以上10年以下有期徒刑
，得併科新臺幣3 百萬元以下罰金。
製造、運輸、販賣專供製造或施用毒品之器具者，處1 年以上7
年以下有期徒刑，得併科新臺幣1 百萬元以下罰金。
前五項之未遂犯罰之。
毒品危害防制條例第10條
施用第一級毒品者，處 6 月以上 5 年以下有期徒刑。
施用第二級毒品者，處 3 年以下有期徒刑。